臺灣高等法院刑事裁定
110年度毒抗字第1678號
抗  告  人  林士維
即  被  告          




上列抗告人因聲請施以強制戒治案件，不服臺灣臺北地方法院中
華民國110年11月4日裁定（110年度毒聲字第967號），提起抗告
，本院裁定如下：
    主  文
抗告駁回。                                             
    理  由
一、原裁定意旨略以：抗告人即被告甲○○（下稱被告）因施用第
    二級毒品案件，經原審以110年度毒聲字第415號裁定送觀察
    、勒戒後，認被告有繼續施用毒品傾向，爰依毒品危害防制
    條例第20條第2項後段，裁定被告令入戒治處所強制戒治，
    其期間為6個月以上，至無繼續強制戒治之必要為止，但最
    長不得逾1年等語。
二、抗告意旨略以：有無繼續施用毒品傾向之標準已有變更，裁
    定所稱之評分結果究竟從何而來，其評分之公正性令被告頗
    感質疑。另被告執行觀察、勒戒期間已逾2月，卻未收到法
    院裁定之指揮書，顯然違法拘束被告之人身自由等語。
三、按成年被告經觀察、勒戒後，檢察官依據勒戒處所之陳報，
    認有繼續施用毒品傾向者，應聲請法院裁定令入戒治處所強
    制戒治，其期間為6個月以上，至無繼續強制戒治之必要為
    止，但最長不得逾1年，此觀諸毒品危害防制條例第20條第2
    項之規定自明。又有無繼續施用毒品傾向之評估標準，法務
    部於110年3月26日以法矯字第11006001760號函修正頒布「
    有無繼續施用毒品傾向評估標準紀錄表」、「有無繼續施用
    毒品傾向評估標準評分說明手冊」，上開評分說明手冊載明
    判定之原則：「受觀察勒戒人入所後，經過2週時間的觀察
    、勒戒，由處所及醫療人員依據其各項紀錄、資料及觀察勒
    戒期間之行為表現，加以評分。在勒戒人入所4至6週後，可
    再做一次評估以做必要之評分修正。每一大項皆有靜態因子
    與動態因子。先以靜態因子分數評分，靜態因子分數總分在
    60分（含）以上為『有繼續施用毒品傾向』；60分以下，與動
    態因子分數相加，如果總分在60分（含）以上，為『有繼續
    施用毒品傾向』」，又評估標準紀錄表及說明手冊中「前科
    紀錄與行為表現」之第1題及第3題之計分方式修正如下(餘
    無修正)：㈠第1項「毒品犯罪相關司法紀錄」：計分方式修
    正為每筆(次)5分，總分上限為10分；㈡第3項「其他犯罪相
    關紀錄」：計分方式修正為每筆(次)2分，總分上限為10分
    。是被告有無「繼續施用毒品傾向」，係依具體個案之臨床
    實務及相關事證等情綜合判定，有相當之專業依據及標準，
    且涉及專門醫學。另衡酌強制戒治的目的，係為協助施用毒
    品者戒斷毒品心癮及身癮之保安處分，上開評估標準既適用
    於每一位受觀察、勒戒處分之人，具一致性、普遍性、客觀
    性，倘評估由形式上觀察，無擅斷或濫權等明顯不當情事，
    法院自應予以尊重。次按受觀察、勒戒人經觀察、勒戒結果
    ，無繼續施用毒品傾向者，檢察官或少年法院（庭）應即命
    令或裁定將其釋放；有繼續施用毒品傾向者，檢察官應至遲
    於觀察、勒戒期滿之七日前向法院聲請強制戒治，法院或少
    年法院（庭）應於觀察、勒戒期滿前裁定並宣示或送達。前
    項聲請經法院裁定強制戒治者，於裁定宣示或送達後至移送
    戒治處所前之繼續收容期間，計入戒治期間。少年法院（庭
    ）裁定強制戒治者，亦同。觀察勒戒處分執行條例第8條第2
    項、第3項定有明文。
四、經查：
　㈠抗告意旨稱有無繼續施用毒品傾向之標準已有變更，裁定所
    稱之評分結果究竟從何而來，其評分之公正性令被告質疑云
    云。惟被告甲○○於執行觀察、勒戒期間後，經法務部○○○○○○
    ○○附設勒戒處所醫療人員評分結果，認㈠前科紀錄與行為表
    現部分合計為30分、㈡臨床評估合計為35分、㈢社會穩定度部
    分合計為5分。以上㈠至㈢部分之總分合計為70分（靜態因子
    分數共計62分，動態因子分數共計8分），綜合判斷為「有
    繼續施用毒品傾向」等情，有法務部○○○○○○○○110年10月25
    日函暨所附有無繼續施用毒品傾向證明書及評估標準表在卷
    足參（見毒偵字第853號卷第119至123頁）。是原審審酌上
    述評估係具專業知識、經驗人士，依據具體個案之臨床實務
    及客觀事證綜合判定，有相當之專業依據及標準，且因涉及
    專門醫學，由形式上觀察，亦無評估人員擅斷、濫權或評估
    程序明顯不當等情事，自足憑為判斷被告有無繼續施用毒品
    傾向之依據，堪認被告確有繼續施用毒品傾向等情，揆諸前
    開法務部修正之標準及審酌說明，原審尊重本案評估人員之
    評分，自乃適法，且經本院審閱相關案卷後，再行核對上開
    有無繼續施用毒品傾向證明書及評估標準表，可認評估人員
    之評分加計、原審之認事用法均無不合之處，抗告意旨之不
    服，自屬無據。
　㈡另被告認執行觀察、勒戒期間已逾2月，卻未收到法院裁定之
    指揮書，違法拘束被告之人身自由云云。然查，被告於110
    年9月23日入法務部○○○○○○○○執行觀察、勒戒（參卷附本院
    被告前案紀錄表），嗣經評估有繼續施用毒品傾向，再經檢
    察官於110年11月2日向原法院聲請裁定將被告送強制戒治處
    所強制戒治，此有原法院收文戳章、臺灣臺北地方檢察署檢
    察官聲請書各1份在卷可稽(見毒聲字第967號卷第3頁至第4
    頁）。又原審於上開聲請案件繫屬後，即於110年11月4日為
    裁定，並於110年11月9日送達被告執行觀察、勒戒之處所即
    法務部○○○○○○○○，此有上開裁定、臺灣臺北地方法院送達證
    書在卷足憑（見毒聲字第967號卷第24頁正、反面、第28頁
    ），是本案之聲請、原審裁定與送達等節，均符合觀察勒戒
    處分執行條例第8條第2項、第3項規定應遵守之事項，尚無
    不當。又上揭強制戒治裁定送達後至移送戒治前之繼續收容
    期間，計入戒治期間，是檢察官戒治處分執行指揮書之核發
    ，尚不影響本案強制戒治之期間。被告執前詞抗告，亦非有
    據。　　
  ㈢綜上所述，被告提起本件抗告，對原裁定予以指摘，難認有
    據，不足以推翻原審裁定之適法性，為無理由，應予駁回。
據上論斷，應依刑事訴訟法第412條，裁定如主文。
中　　華　　民　　國　　110 　年　　12　　月　　14　　日
                  刑事第二十庭  審判長法　官  王復生
　　　　　　　　　　　　　　　　　　　法　官  張紹省
　　　　　　　　　　　　　　　　　　　法　官  蕭世昌
以上正本證明與原本無異。
不得再抗告。
                                      書記官  吳建甫
中　　華　　民　　國　　110 　年　　12　　月　　14　　日